臺灣板橋地方法院刑事裁定　　　　　　 100年度聲判字第73號
聲　請　人
即　告訴人　陳重嘉
代　理　人　蔡鎮隆律師
被　　　告　黃彥彰
上列聲請人因被告涉犯傷害案件，不服臺灣高等法院檢察署檢察
長駁回再議之處分（100 年度上聲議字第4242號，原偵查案號：
臺灣板橋地方法院檢察署99年度偵字第18601 號），聲請交付審
判，本院裁定如下：
    主  文
聲請駁回。
    理  由
一、聲請交付審判意旨略以：(一)檢察官於99年7 月27日交辦案件
    進行單，諭知交由檢察事務官於分析卷證後，就洪貴銓、聲
    請人即告訴人陳重嘉（下稱聲請人）擬作聲請簡易判決處刑
    之意見書、被告黃彥彰擬不起訴處分之意見書。然當時檢察
    官並未傳喚被告洪貴銓詢明案情且未就卷附錄音光碟為勘驗
    ，即決定對洪貴銓及聲請人起訴，且亦未對聲請人、洪貴銓
    以證人身分訊問及具結，則此一偵查作為，難謂合法；況且
    檢察官既以先請檢察事務官擬具意見書，又何需諭請檢察事
    務官就證人及錄音光碟等事項再為調查，顯見係先下起訴之
    結論，再漸次找起訴理由，原不起訴處分書就起訴之論證程
    序，已違反一般經驗法則及論理法則。復依光碟譯文倒數第
    4 行載有「你有沒有看過碩士混兄弟？」等語，然檢察事務
    官於99年8 月12日之偵查庭時以證人身分詢問被告洪貴銓：
    「就錄音光碟內容顯示，被告陳重嘉向黃彥彰說你有沒有看
    過碩士混中壢等話語，之後不久時間警方就到現場，你確定
    你沒有聽到陳重嘉說上開話語？」，從而，卷附光碟之真實
    內容究竟為「碩士混兄弟」或為「碩士混中壢」均未見檢察
    官予以明確釐清，蓋事實不明焉能為法律效果之評價，足證
    原偵查檢察官之偵查作為確有違誤且不完備。(二)又聲請人、
    洪貴銓均證述係聲請人與黃彥彰間有互毆行為等語，且聲請
    人於案發後旋至署立台北醫院就醫並驗傷，此有該院所出具
    之診斷證明書及醫療費用收據可稽，而聲請人於99年6 月7
    日即案發當日至新莊分局福營派出所製作筆錄時亦供陳為互
    毆事件等語明確在卷，再新莊分局亦將聲請人受傷部分拍照
    附卷，從而，聲請人因該事故與黃彥彰互毆受有傷害之情洵
    為明確。觀諸偵卷18頁照片所示，聲請人受有左腳擦傷、左
    肘受傷、右前額擦傷、左耳後瘀傷等傷害，其中尤以左耳瘀
    傷而言，倘非他人外力為之，實難造成，此乃吾人一般之經
    驗法則，然原檢察官對前述人證、書證均未予論證說明，即
    貿然予被告黃彥彰不起訴處分，自有認定之違誤。再查，證
    人林柏正、趙亨泰、謝冠宇、梁仁杰等人於99年7 月26日偵
    查中被問以：「黃彥彰被毆打時，有無還手？」均口徑一致
    說：「我不知道。」然其等均在案發現場，與被告黃彥彰、
    聲請人同在案發地，所在位置並無間距或阻隔，其等身為被
    告黃彥彰之同學及友人所為「我不知道」之證述，係刻意所
    為之偏頗證述；且「我不知道」與「未見到」、「沒看到」
    之意義不同，「知道否」乃對過往之事件是否知悉而言；「
    見到否」係針對過往事件或現在事件是否看見目睹。就此，
    本為淺顯易知之理，然偵查檢察官就前揭證人所為違反經驗
    法則且偏頗的證述卻逕予採納，反就聲請人明顯因互毆所受
    傷之事證卻疏略不論，此種偵查作為不僅未完備更明顯違誤
    至極。又依證人林柏正、趙亨泰、謝冠宇與梁仁杰等均為黃
    彥彰之同學或友人，其證述顯係選擇性證述已有偏頗不足為
    採。至於證人王瑋勛之證述，其內容顯係事故糾葛後半段，
    並未證述前半段之互毆部分，自難以其證述為被告黃彥彰脫
    免罪責之理由。勘驗筆錄所呈現之內容僅為該事故後半段，
    亦即聲請人與黃彥彰衝突後，兩造及偕同在場人員之對話，
    彼際及後續，並未再發生爭執或鬥毆，且審閱在兩造一長段
    對話後，聲請人始意識到自己每天必帶的眼鏡不見了等情，
    兩造間確有互毆行為，其情甚明。從而，爰依第258 條之1
    第1項 規定聲請交付審判等語。
二、按告訴人不服上級法院檢察署檢察長或檢察總長認再議為無
    理由而駁回之處分者，得於接受處分書後10日內，委任律師
    提出理由狀，向該管第一審法院聲請交付審判；法院認為交
    付審判之聲請不合法或無理由者，應駁回之，刑事訴訟法第
    258 條之1 、第258 條之3 第2 項前段分別定有明文。上揭
    規定告訴人得向法院聲請交付審判，乃制衡檢察官不起訴或
    緩起訴裁量權之外部監督機制，責由法院針對檢察官所為之
    不起訴或緩起訴處分是否正確加以審查，以防止檢察機關有
    濫權情事。而依同法第258 條之3 第3 項規定，法院審查聲
    請交付審判案件時，固然「得為必要之調查」，惟為避免架
    空審檢分立之控訴原則，法院調查之範圍，自應以偵查中曾
    顯現之證據為限，不得就告訴人新提出之證據再為調查，亦
    不得蒐集偵查卷以外之證據，否則，將使法院僭越檢察官之
    職權，而有回復糾問制度之虞，且與刑事訴訟法第260 條再
    行起訴規定混淆不清。又法院裁定交付審判，其效果同檢察
    官之提起公訴，乃使案件進入審判程序，故應以偵查卷內所
    存證據已符合刑事訴訟法第251 條第1 項所定「足認被告有
    犯罪嫌疑」之起訴門檻為前提。如認未達此起訴門檻，法院
    應認交付審判之聲請為無理由，依前揭第258 條之3 第2 項
    前段規定，應逕以裁定駁回之。
三、按犯罪事實應依證據認定之，無證據不得認定犯罪事實，刑
    事訴訟法第154 條第2 項定有明文。次按告訴人之告訴，係
    以使被告受刑事訴追為目的，是其陳述是否與事實相符，仍
    應調查其他證據以資審認，最高法院52年台上字第1300號著
    有判例。刑事訴訟法上所謂認定犯罪事實之證據，係指足以
    認定被告確有犯罪行為之積極證據而言，如未能發現相當證
    據或證據不足以證明，自不能以推測或擬制之方法，以為裁
    判基礎，最高法院29年上字第3105號及40年台上字第86號分
    別著有判例可資參照；而認定不利於被告之證據須依積極證
    據，苟積極證據不足為不利於被告事實之認定，即應為有利
    被告之認定，更不必有何有利之證據，最高法院著有30年上
    字第816 號判例可資參照。若證據資料在經驗科學上或論理
    法則上尚有對被告就為有利之存疑，而無從依其他客觀方法
    排除此項合理之可疑，即不得以此資料作為斷罪之基礎，且
    刑事訴訟制度受「倘有懷疑，則從被告之利益為解釋」、「
    被告應被推定為無罪」之原則所支配，故得為訴訟上之證明
    者，無論為直接或間接證據，須客觀上於一般人均不致有所
    懷疑而達於確信之程度者，始可據為有罪之認定，倘其證明
    尚未達於「確信」之程度，而有合理可疑存在時，即難據以
    為被告不利認定，換言之，在法律判斷上，即不能為被告有
    罪之認定。
四、訊據被告黃彥璋於偵查中堅決否認有何傷害犯行，辯稱：伊
    並沒有毆打聲請人與洪貴銓，當時是聲請人、洪貴銓因為行
    車糾紛，把伊打在地上，並對伊嗆聲等語。經查：
  (一)聲請人固於偵查中指稱：伊當時是與被告互毆，伊因此也受
    到頭部外傷併臉部、左耳瘀傷、左肘、右手擦傷等傷害，並
    有署立臺北醫院之診斷證明書為證云云。惟依證人王瑋勛於
    警詢中證稱：案發當時因為伊的房間傳來很大的吵架聲音，
    所以伊從住處的窗戶往下看，剛好目擊當時的打架事件，伊
    看到三個穿著正式衣服、一個穿的比較運動休閒型衣服的人
    ，被一個有點年紀的男生動手將這個穿運動休閒服的人推到
    輔仁大學的圍牆邊，另一個有點淺藍色男子拿一個棍子打那
    個穿運動休閒服的人，然後那個被打的人被打到蹲坐在牆角
    ，其他三人就伊所見都是在勸架，之後又爭吵了一段時間，
    警察就來了，伊聽到那兩個中年男子一直對那四個人嗆聲，
    那二個打人的人是開車的等語、於偵查中證述；當時林柏正
    、趙亨泰、謝冠宇、梁仁杰並沒有動手，他們在勸架等語明
    確，衡諸證人王瑋勛於案發當時與被告、聲請人二方均不相
    識，又無怨隙，其僅為偶然目擊之第三人，是其當無甘冒刑
    法偽證罪之風險，而故為偏坦、迴護被告、聲請人之一造之
    理，是其證詞應堪採信。又參以證人林柏正、趙亨泰、謝冠
    宇、梁仁杰於99年7 月26日偵查中具結證稱：是聲請人一直
    毆打被告，他是以徒手方式毆打被告，伊等只看到被告一直
    擋，他沒有還手等語，並勾稽當時雙方對話內容之錄音及情
    狀，被告這方確有向聲請人表示十餘次「不好意思」等語，
    堪認被告與聲請人發生爭執時，聲請人顯係處於優勢，並已
    將被告壓制，否則豈有可能被告與聲請人在互毆當時，被告
    仍不斷向聲請人表示「不好意思」等語，是被告所辯，難認
    與常情有違。至證人王瑋勛固於偵查中經檢察官質之：「黃
    彥璋被毆打時，有無還手？」，答以：「我不知道。」等語
    ，而非陳述「沒有」，惟此僅能表示證人王瑋勛確實未及注
    意或目擊上述情狀，亦或遺忘細節，然不能據此而反面推論
    被告係有還手或與聲請人發生互毆之情事，是聲請人所指偵
    查檢察官不起訴處分有違論理及經驗法則，且有違常理，尚
    有誤會，殊難憑採。
  (二)再者，偵查檢察官固於99年7 月27日交辦案件進行單僅交辦
    擬作聲請簡易判決處刑及不起訴處分之意見書，惟此與是否
    確為起訴或不起訴處分尚屬有別。又依本案情節，聲請人與
    被告黃彰彥既非具有傷害罪嫌之共犯關係，聲請人或被告黃
    彰彥是否涉有傷害罪嫌，本應各自分別為獨立之判斷，應否
    對兩者起訴或不起訴，不生必然相同之認定。是檢察官依聲
    請人於99年7 月26日偵查中自白其有酒後傷害黃彰彥之犯行
    ，復參諸社會通念，不問對話內容係「混兄弟」或「混中壢
    」，均有表明自己具備某種特殊背景之意思，客觀上得使一
    般聽聞者明確認識表示者有語帶警告之意味，顯足以使人心
    生畏懼。是檢察官依證人王瑋勛、林柏正、趙亨泰、謝冠宇
    與梁仁杰於警詢及偵查中之證述，已足認聲請人與洪貴銓共
    同犯傷害罪、強制罪及恐嚇危害安全罪，而交辦擬作聲請簡
    易判決處刑之意見書，自無從認為檢察官之偵查作為有聲請
    意旨所指不合法之處。況且，被告與聲請人於本案情節中，
    並非為共犯之關係，是檢察官固將被告黃彰彥涉犯傷害罪嫌
    之案件交由檢察事務官於分析卷證後擬作不起訴處分意見書
    ，惟被告黃彰彥得否為不起訴處分，均與檢察官是否決定對
    聲請人或洪貴銓之傷害、強制或恐嚇危害安全之犯行起訴無
    涉，檢察官自可於偵查後，以被告黃彰彥未涉犯聲請人所指
    訴之傷害犯行，且查無其他積極證據足認被告黃彰彥涉有傷
    害罪嫌為由而就被告黃彰彥部分為不起訴處分，要難認檢察
    官此部分所為之不起訴處分有違反一般經驗法則及論理法則
    ，或偵查作為確有違誤且不完備之情形。
  (三)又聲請人雖提出診斷證明書證明其受傷之事實，然此傷害縱
    如聲請意旨所稱係他人外力所致，但是否出於聲請人與被告
    之「互毆」所發生之結果，仍須調查其他積極證據以資佐證
    ，始能為不利於被告之認定。經查，證人洪貴銓固於偵查中
    證述被告與聲請人係「互毆」等語，惟其與被告，以及證人
    林柏正、趙亨泰、謝冠宇、梁仁杰等與聲請人，雖同屬互立
    於利害關係相反之地位，均不免有偏頗一造之虞，然依與兩
    造均不認識之證人王瑋勛於警詢時證稱：伊看到現場有兩個
    人，其中洪貴銓手持細長東西毆打被告，被告係被打到蹲靠
    在牆邊地上等情節明確在卷，如前所述，核與被告所辯及證
    人林柏正、趙亨泰、謝冠宇與梁仁杰等證述之情節相符，而
    認定被告之辯詞顯較告訴人之指訴為可信。衡諸常理，證人
    王瑋勛與兩造均不相識，當無刻意偏頗或誣陷一方之情形，
    反之，證人洪貴銓既同為毆打被告之人，則證人洪貴銓之證
    詞較有曲庇聲請人之可能，是證人洪貴銓所為不利於被告之
    證述，在無其他證據足資佐證之情形下，尚難僅憑其證稱有
    「互毆」情形或聲請人所提出之診斷證明書等書證，而遽為
    不利於被告之認定。
  (四)復聲請人另以：證人王瑋勛之證述及錄音之勘驗內容僅為片
    段，不足為被告脫免罪責之理由，且聲請人於兩造一長段對
    話後始意識到自己每天必帶的眼鏡不見了等情，而認兩造間
    確有互毆行為云云。經查，苟如聲請人所辯，其係受被告攻
    擊、毆打造成其眼鏡掉落之情為真，理應被告施力之力道非
    輕，則何以其眼鏡竟未有任何毀損、破裂之情形？則眼鏡是
    否確因「互毆」行為而掉落，又或者係在其大力拉扯、動作
    之外而滑落，均有合理懷疑之可能性，自難以此遽為對被告
    不利之認定。
五、綜上所述，本院認原不起訴處分書及再議處分書均已詳予調
    查偵查卷內所存證據，並敘明所憑證據及判斷理由，認既無
    積極證據證明被告涉有聲請人所指訴之傷害罪嫌，且原處分
    所載證據取捨及事實認定之理由，既無違背經驗法則或論理
    法則之情事，是原檢察官及臺灣高等法院檢察署檢察長以被
    告犯罪嫌疑不足，分別予以不起訴處分及駁回再議之聲請，
    於法並無不合。是本件聲請人仍執首揭陳詞，向本院聲請交
    付審判為無理由，應予駁回。
據上論斷，應依刑事訴訟法第258 條之3 第2 項前段，裁定如主
文。
中    華    民    國   100    年    12    月    28    日
                  刑事第十九庭  審判長法  官  楊志雄
                                      法  官  劉景宜
                                      法  官  陳海寧
以上正本證明與原本無異。
不得抗告。
                                      書記官  馮得弟
中    華    民    國   100    年    12    月    29    日